【裁判字號】    90,訴,31
【裁判日期】    900830
【裁判案由】    違反槍砲彈藥刀械管制條例
【裁判全文】
臺灣花蓮地方法院刑事判決                              九十年度訴字第三一號
    公  訴  人  臺灣花蓮地方法院檢察署檢察官
    被      告  甲○○
右列被告因違反槍砲彈藥刀械管制條例案件，經檢察官提起公訴（九十年度偵字第一
七七號），本院判決如左：
    主  文
甲○○未經許可，製造子彈，處有期徒刑壹年貳月，併科罰金新臺幣伍萬肆仟元，罰
金如易服勞役，以新臺幣玖佰元（即銀元佰元）折算壹日。扣案之彈頭貳顆、彈殼
伍顆、火藥捌拾伍顆、挫刀壹把均沒收。
    事  實
一、甲○○未經主管機關之許可，於民國八十九年九月間某日，在花蓮縣花蓮市○○
    路一０九號住處，持自備之挫刀一把將銅管內塞入火藥，並以快乾膠水將彈頭黏
    粘於銅管前端之方式，製造具有殺傷力之改造子彈一顆而持有之。嗣於同年十二
    月二十九日十九時三十分，為警持臺灣花蓮地方法院檢察署檢察官簽發之搜索票
    ，搜索上址時，當場查獲，並查扣子彈一顆，及其所有供製作子彈之彈頭二顆、
    彈殼五顆、火藥八十五顆、挫刀一把等物。
二、案經花蓮縣警察局花蓮分局移送臺灣花蓮地方法院檢察署檢察官偵查起訴。
    理  由
一、右揭犯罪事實，業據被告甲○○坦承不諱，且有如事實欄所載之物扣案足憑，復
    有現場照片十九張在卷可稽，而上揭子彈一顆經送請內政部警政署刑事警察局鑑
    驗結果，認「送驗子彈一顆任係由玩具子彈改造而成（具直徑約七ｍｍ之金屬彈
    殼），經試射，可擊發，認具殺傷力」等語，有該局九十年一月十日刑鑑字第三
    二八四號鑑驗通知書一份附卷可稽。本件事證明確，被告犯行洵堪認定，應予依
    法論科。
二、核被告所為，係犯槍砲彈藥刀械管制條例第十二條第一項之未經許可製造子彈罪
    。被告持有子彈之低度行為，應為製造子彈之行為所吸收，不另論處。爰審酌子
    彈屬違禁物，非經主管機關許可不得擅自持有、製造，以維社會大眾安全；被告
    無故製造子彈，影響社會治安，但念其未曾發射子彈，動機僅為好奇，並未供其
    他犯罪之用，犯後坦承犯行，深具悔意，態度亦屬良好，及其品行、犯罪之動機
    、目的、手段、生活狀況、智識程度等一切情狀，量處如主文所示之刑，且就罰
    金部分諭知易服勞役之折算標準。至扣案之子彈一顆，經送驗結果具有殺傷力，
    為違禁物，業如前述，然子彈業經試射，已不具殺傷力，非屬違禁物，故無庸再
    依刑法第三十八條第一項第一款規定予以沒收。另如事實欄所示扣案之彈頭二顆
    、彈殼五顆、火藥八十五顆、挫刀一把等物，均為被告所有供本件犯罪所用之物
    ，業據被告自承在卷，另應依刑法第三十八條第一項第二款規定予以沒收。末查
    ，另扣案之強力砂輪機一台、手持砂輪機一台、桌上式強力夾、小型手電鑽一台
    、中型手電鑽一台、尖嘴鉗一支、活動板手一支、噴燈一台、槍管一個、鑽頭十
    個、穿孔器一支、測量器一台、螺絲起子三支、鋸片一支、引火七十四顆、斜口
    鉗二支、老虎鉗一支、剝線鉗一支、槍身一個、手槍一支（經送鑑定無殺傷力，
    業經檢察官為不起訴處分）、工具箱一個均非違禁物，且非被告供本件犯罪所用
    之物，均不另為沒收之諭知，併此敘明。
三、又按槍砲彈藥刀械管制條例第十九條之規定，犯第七條、第八條、第十條、第十
    一條、第十二條第一項至第三項、第十三條第一項至第三項之罪，經判處有期徒
    刑者，應於刑之執行完畢或赦免後，令入勞動場所，強制工作，其期間為三年。
    然上開條文業經司法院大法官會議釋字第四七一號解釋認為：槍砲彈藥刀械管制
    條例第十九條第一項不問對行為人有無預防矯治其社會危險性之必要，一律宣付
    強制工作三年之部分，有違憲法第二十三條之比例原則，應自該解釋公布日不予
    適用。又犯該條例第十九條第一項所列舉之罪，依個案情節符合比例原則部分，
    固應適用該條例宣告保安處分；至不符合部分而應宣告保安處分者，則仍由法院
    斟酌刑法第九十條第一項規定之要件，依職權為之。查被告非法持有子彈，雖足
    以破壞社會秩序，進而危害他人生命、身體、自由、財產，惟依憲法第八條規定
    之意旨，限制人民身體自由之處置，須以法律定之，其執行亦應分別由司法、警
    察機關或法院依法定程序為之。又保安處分之措施亦含社會隔離、拘束身體自由
    之性質，其限制人民之權利，實與刑罰同，自應受比例原則之規範，使保安處分
    之宣告，與行為人所為行為之嚴重性、行為人所表現之危險性，及對行為人未來
    行為之期待性相當。經查，扣案之子彈並未查獲涉及其他犯罪之情事，亦未查獲
    被告曾持該槍、彈犯罪，則依其所為未經許可製造槍、彈犯行之嚴重性、行為人
    所表現之危險性及對於行為人未來行為之期待性等綜合以觀，尚難認有預防矯治
    其社會危險性之必要，復難遽認其有犯罪之習慣或以犯罪為常業或因遊蕩或懶惰
    成習而犯罪，自不符合刑法第九十條第一項規定之情形，爰不另依槍砲彈藥刀械
    管制條例第十九條第一項規定為強制工作之宣告，併此敘明。
據上論斷，應依刑事訴訟法第二百九十九條第一項前段，槍砲彈藥刀械管制條例第十
二條第一項，刑法第十一條前段、第四十二條第二項、第三十八條第一項第二款、罰
金罰鍰提高標準條例第二條，判決如主文。
本案經檢察官李子春到庭執行職務。
中      華      民      國    九十      年      八      月     三十     日
                              臺灣花蓮地方法院刑事庭
                                  法  官  鄭培麗
右正本證明與原本無異。
如對本判決不服，應於送達後十日內，向本院提出上訴狀。（應抄附繕本）
                                  法院書記官
中      華      民      國    九十      年      九      月      三      日
附錄本判決論罪之法律條文：槍砲彈藥刀械管制條例第十二條第一項
槍砲彈藥刀械管制條例第十二條
未經許可，製造、販賣或運輸子彈者，處一年以上七年以下有期徒刑，併科新臺幣五
百萬元以下罰金。
未經許可，轉讓、出租或出借子彈者，處六月以上五年以下有期徒刑，併科新臺幣三
百萬元以下罰金。
意圖供自己或他人犯罪之用，而犯前二項之罪者，處三年以上十年以下有期徒刑，併
科新臺幣七百萬元以下罰金。
未經許可，持有、寄藏或意圖販賣而陳列子彈者，處五年以下有期徒刑，併科新台幣
三百萬元以下罰金。
第一項至第三項之未遂犯罰之。


司法院資訊處製作；財團法人民間司法改革基金會備份。
